臺灣高等法院臺中分院刑事裁定　　　　　　　　九十三年度聲再字第一○○號
　　再審聲請人
　　即受判決人　甲○○
右列聲請人因贓物罪案件，對於本院九十二年度上訴字第二○七六號中華民國九十三
年三月三十一日確定判決（臺灣彰化地方法院九十二年度訴字第七三八號、臺灣彰化
地方法院檢察署九十二年度偵字第二二二八號、第三○三三號、第三三四八號、第三
七八四號），聲請再審，本院裁定如左：
    主      文
再審之聲請駁回。
    理      由
一、聲請意旨略以：「一、按刑事訴訟法第四百二十一條規定：『不得上訴於第三審
    法院之案件，除前條規定外，其經第二審確定之有罪判決，如就足生影響於判決
    之重要證據漏未審酌者，亦得為受判決人之利益，聲請再審。』二ˋ本案原審臺
    灣高等法院臺中分院九十二年度上訴字第二○七六號刑事判決以被告甲○○故買
    贓物判處有期徒刑八月，並就蘇嘉洽部份不得上訴。而其判決事實欄所載甲○○
    部份係：『‧‧‧而甲○○係設在彰化縣埤頭鄉○○村○○路十九巷八號元美砂
    石行之負責人，其明知賴健民無法提供上開土地之所有權狀謄本，及其他經所有
    權人同意使用之授權契約，所販售之砂石，極可能係來源不明之贓物，竟基於故
    買贓物之不確定概括犯意，自九十一年十一月十日起至同年十二月二十五日止，
    連續數次共故買上開砂石物約八千立方米‧‧‧』。另於判決理由欄內為甲○○
    有罪之認定係以：『‧‧‧衡諸常情被告賴健民既無法提供系爭土地之所有權狀
    謄本，及其他授權使用之資料，業如前述，則被告甲○○對其所購入之砂石，當
    知曉極可能係來源不明之贓物，竟僅要求被告賴健民提供統一發票，即逕予購入
    前揭砂石，益徵被告甲○○顯具連續故買贓物之不確定概括犯意。是以被告甲○
    ○上開辯解，與事實不符，不足採信。至於甲○○於本院審理時復辯稱其僅購買
    一次云云，然查合友公司所開具之發票不僅多達五張，且砂石單價每立方米為二
    百元至二百三十元不等之價格，衡酌與僅從事一次交易之常情顯不相符，是被告
    甲○○所辯，屬臨訟卸責之詞，諉無可取。‧‧‧』三、原審判決事實欄所載被
    告甲○○所購買之砂石係同案被告賴健民所盜採之砂石，惟按同案被告賴健民於
    九十二年三月十七日在法務部調查局彰化縣調查站之調查筆錄中所供述：『我以
    二百四十萬元向江支仁取得上述土地使用權及堆放在該土地上之一萬二千立方米
    砂石‧‧‧（你取得上述使用權後，你於何時開始販賣該筆土地上細砂？）我於
    九十一年十二月間開始動工‧‧‧共挖取砂石八千立方米，全部售予元美砂石‧
    ‧‧』，又同案被告江支仁於臺灣彰化地方法院檢察署檢察官九十二年四月二十
    九日偵訊時亦供稱：『我因那裡仍有物料未售出，才同意他（指賴健民）使用並
    把物料送走‧‧‧』，本案關係人即案發當時為警查獲之司機林文進於九十二年
    二月五日警訊中證述：『（問：‧‧‧當場查獲你正在操作挖土機挖起細砂裝入
    由曾量喜所駕ＵＶ六五九號砂石車載運細砂？）‧‧‧警方與調查站人員確實在
    右述時間、地點查獲我正駕駛挖土機挖起細砂裝入曾量喜所駕駛ＵＶ六五九號砂
    石車‧‧‧』，另一關係人曾量喜於九十二年三月五日之警訊筆錄亦稱：『我每
    日載運細砂約有二十餘車次，‧‧‧」，由賴健民、江支仁、林文進、曾量喜四
    人之供證述可知同案被告賴健民所出售予被告甲○○之砂石係細砂物料，並非由
    土地下所挖掘未篩選之土方，否則即非細砂。原審判決並未就賴健民所出售予被
    告甲○○之物係江支仁前轉予賴健民之土地上一萬二千立方米砂石或由賴健民另
    僱工挖掘土地下之砂石此點足生影響於判決之重要證據漏未審酌，即遽以認定係
    同案被告賴健民盜採砂石，按上條文，被告為本案之受判決人自得為受判決人之
    利益聲請再審。四、原審判決認定被告甲○○故買贓物之理由係以衡諸常情被告
    賴健民既無法提供系爭土地之所有權狀謄本，及其他授權使用之資料，則被告甲
    ○○對其所購入之砂石，當知曉即可能係來源不明之贓物，竟僅要求被告賴健民
    提供統一發票，即逕予購入前揭砂石，益徵被告甲○○顯具連續故買贓物之不確
    定概括犯意。是以被告甲○○上開辯解，與事實不符，不足採信。然如被告賴健
    民所述向伊購買砂石者並非僅被告甲○○一人，惟同案被告賴健民為警查獲僅有
    開發予被告甲○○之發票，並無其他開予他人之發票，顯見被告甲○○主觀意思
    上係認定依法取得，此與原審所認衡諸常情之經驗法則相較，原審認定顯有誤會
    。五、被告甲○○確係向賴健民一次購買砂石，並非分次購買，此由被告賴健民
    於警訊中所供：『‧‧‧共挖取砂石八千立方米，全部售予元美砂石（即被告甲
    ○○）‧‧‧』可證。再者，原審既認江支仁、賴健民、蔡碧桃、何嘉惠共同連
    續商業負責人，以明知為不實之事項，而填製會計憑證，則伊等所製作給予被告
    甲○○之統一發票當然不實，亦即不能以不實之統一發票上之記載而採為認定被
    告甲○○連續向賴健民購買之認定。否則原審一方面認為賴健民等所開出之統一
    發票係不實，又另一方面以此統一發票為認定甲○○確有連續購入砂石之依據，
    豈非前後矛盾？六、綜上所述，原審未查被告甲○○所購得之細砂係賴健民合法
    取得之物？或賴健民取得之贓物？或賴健民僱工盜採之物？原審未就同案被告賴
    健民、江支仁、關係人林文進、曾量喜如此足生影響本判決之重要證據予以審酌
    ，並就被告甲○○果有觸犯贓物罪，其是否連續罪行之認定誤用證據等情，聲請
    人為本案受判決人自得為受判決人之利益，聲請再審，懇請  鈞長應為開始再審
    之裁定，並更為審判，實感德便！」云云。聲請依刑事訴訟法第四百二十一條聲
    請再審。
二、按不得上訴於第三審法院之案件，除刑事訴訟法第四百二十條之規定外，其經第
    二審確定之有罪判決，如就足生影響於判決之重要證據漏未審酌者，亦得為受判
    決人之利益，聲請再審，觀之刑事訴訟法第四百二十一條之規定自明，惟依該法
    條之規定聲請再審，須該漏未審酌之重要證據足生影響於判決始得為之，易言之
    ，即該漏未審酌之重要證據，如於判決之結果不生影響，或對於當事人所提出之
    證據並無漏未審酌者，自不得據之聲請再審，至為灼然。又不得上訴於第三審法
    院之案件，除刑事訴訟法第四百二十條規定外，其經第二審確定之有罪判決，如
    就足生影響於判決之重要證據漏未審酌者，亦得為受判決人之利益，聲請再審，
    固為刑事訴訟法第四百二十一條所明文規定，惟所謂就足生影響於判決之重要證
    據漏未審酌者，係指該證據於案情有重要關係且未經審酌者而言，如證據業經法
    院本其自由心證予以取捨及判斷，僅係對此持相異評價，即不能以此為由聲請再
    審。另按認定犯罪事實所憑之證據，並不以直接證據為限，即綜合各種間接證據
    ，本於推理作用，為其認定犯罪事實之基礎，仍非法所不許，最高法院二十七年
    滬上字第六十四號亦著有判例意旨可稽。
三、原確定判決認定本件成立贓物罪，其所持之理由及證據為：「一、訊據上訴人即
    被告（以下稱被告）江支仁、賴健民、蔡碧桃、何嘉惠及甲○○均否認有上揭犯
    行，被告江支仁辯稱：於九十一年年底之時，伊在上開土地上尚存放諸多料土砂
    石，伊僅係將上開料土轉讓予賴健民使用，並囑咐賴健民須向相關單位辦理承租
    事宜，因上開砂石當初係以合友公司之名義購進，此次方再以合友公司名義賣出
    云云；被告賴建民辯稱：江支仁說該土地是合法，伊有要求江支仁開發票，沒有
    盜挖砂石，伊僅係拿土地上的料云云；而被告蔡碧桃辯稱：賴健民以合友公司名
    義開立發票一事，何嘉惠事後方告知伊，而合友公司的發票都交給江支仁，所以
    開立發票之事我不清楚云云；又被告何嘉惠固坦承於上開時日以合友公司之名義
    開立發票予元美砂石場之事實不諱，惟辯稱：江支仁置放在上址之砂石，當初係
    以合友公司之名義購進，此次將之轉賣與賴健民，方須以合友公司名義開立統一
    發票，江支仁開立合友公司的發票有告訴我，但開給何人我不清楚，我同意由江
    支仁全權處理云云；而被告甲○○固坦承於上開時日向被告賴健民購入前開砂石
    之事實不諱，惟矢口否認涉有故買贓物犯行，辯稱：伊購入砂石前，曾要求賴健
    民販售予伊之砂石來源一定要清楚，且要有來源證明，嗣後賴健民提出合友公司
    所開立之統一發票後，伊方才向賴健民購入上開砂石，而且伊僅向賴建民購買一
    次，而賴建民陸續將砂石約八千立方米交給元美砂石行云云。二、惟查：(一)被告
    江支仁前曾涉犯竊佔上開土地，於九十一年六月間即經法務部調查局彰化縣調查
    站移送台灣彰化地方法院檢察署偵辦，嗣經檢察官以被告江支仁未具竊佔系爭土
    地之主觀犯意為由，於同年九月二十三日為不起訴處分確定之事實，業經本院向
    台灣彰化地方法院檢察署函調九十一年度偵字第四二一八號被告江支仁竊佔等案
    卷宗在卷可稽，而於上開偵查程序中，檢察官即已告知上開土地之所有權人為臺
    灣銀行，迄今並未許可他人使用乙節，並有該偵查卷附之經濟部水利署第四河川
    局八十八年九月二十八日以八八水利四管字第六○八六號函、九十一年九月十一
    日水四管字第○九一五○○六三○二○號函及臺灣銀行總行九十一年六月十二日
    銀總(二)密字第○九一○一一二一三四一號函，及所附前開土地之使用狀況說明書
    一紙可供憑佐，經此偵查程序，被告江支仁當明知對上開土地並無合法使用權源
    應堪認定。被告江支仁於偵查中辯稱：伊於九十一年年底之時，以合友公司之名
    義購入諸多料土砂石，伊僅將上開料土轉讓予賴健民使用，並囑咐賴健民儘速向
    相關單位辦理承租事宜云云，與其仍出具『同意土地坐落於彰化縣溪州鄉○○段
    五二四、五二五、五二六地號土地願供給賴健民使用，恐口無憑，特立此據』之
    同意書予被告賴健民並據以主張有權使用上開地號土地之行為顯相矛盾，故被告
    江支仁謂其僅在轉讓上開地號上之料土予被告賴建民云云，不足採信；另被告賴
    健民於原審訊問時供稱：『（江支仁在該地堆放多少的原料？）我目測之後大約
    一萬二千立方米，高度約二百公分。至於有無進料我不知道，我去看現場的時候
    確實是有一堆土，江支仁說：因之前被調查局查獲時有拍照存證叫我放心。（該
    堆土的長、寬、高？）七分多地，該堆土的長、寬、高我不清楚。（為何認為有
    一萬二千立方米？）這是江支仁告訴我的，當時我先給江支仁一百萬元之後我有
    開挖到一定的程度我才再付錢。（問：為何又再去開挖土地？）米數還不夠所以
    才會再去開挖土地』等語，依上供詞，被告賴健民若其意僅係向被告江支仁購買
    地上原有之一萬二千立方米之砂石，何以要再去開挖土地？且被告賴健民真意若
    僅係在購買上開地號上料土後轉售圖利，衡情應該再以較高之價格轉售，然賴健
    民卻仍以等同於購進之價格即每立方米二百元至二百三十元不等之價格轉售『元
    美砂石行』負責人甲○○及其他不詳之砂石業者，而被告賴健民又於九十一年十
    二月初起至九十二年三月五日止其間以每日五千至八千不等之價格僱用不知情之
    林昆山、林文進及曾量喜三人開採、載運砂石，若非盜採附圖所示編號Ａ、Ｂ部
    分砂石，幾乎無利可圖。查本件土地經檢察官會同書記官、彰化縣調查站人員、
    北斗地政事務所測量員及彰化縣政府農業局人員至現場，經被告賴健民實際指界
    盜採砂石之範圍，嗣經農業局技師測繪結果，據覆：約盜採三萬九千七百六十五
    點二四立方公尺之砂石等情，亦有彰化縣政府九十二年四月十日府農務字第○九
    二○○六四九五六號函，及台灣彰化地方法院檢察署勘驗筆錄在卷足憑，並經證
    人即測量技士鍾木生、楊宏敏二人證述屬實，遠超過被告江支仁、賴健民二人所
    辯交易之一萬二千立方米數量甚鉅，徵以被告江支仁與賴健民所簽立之同意書內
    容，顯意指被告江支仁係將上開土地之盜採使用權轉讓予被告賴健民無訛，否則
    何以雙方未在上揭同意書載明僅將置放在上址之料土砂石轉讓之旨。況被告江支
    仁於九十一年九月間，經歷上開偵查程序後，即已明知其對系爭土地並無合法使
  用權源，業如上述，又何以能以一紙同意書，即將其原即未享有之使用權，轉讓
    予被告賴健民，是以被告江支仁於九十一年十一月間以二百四十萬元之價格將上
    開土地之盜採使用權轉讓予被告賴健民，江支仁與賴建民顯有共同盜採砂石之概
    括犯意聯絡，並由被告賴健民在上開土地盜採砂石販賣。被告江支仁與賴健民共
    同連續盜採砂石之犯行，堪已認定。至於證人即譽盟營造有限公司負責人張家憲
    於本院審理時到庭陳稱：『（提示工程契約書，此份是否你與經濟部水利署第四
    河川局簽立開採濁水溪雙龍橋段緊急疏濬土石的契約書？）是的。』、『（在工
    程案中所挖取得砂石有無賣給合友公司？）我不清楚。』、『這段期間我另外有
    工作在做，是公司的經理在處理。有賣但不知道賣給誰。』等語，並無法證明上
    開地號土地上砂石係來自譽盟營造有限公司所出售，尚不得為有利被告之認定。
    (二)被告賴健民於偵查中供稱：伊係經由蔡碧桃之介紹，方以二百四十萬元之代價
    ，向江支仁購買上開土地之使用權，而被告蔡碧桃與江支仁曾共同允諾嗣後伊轉
    讓砂石時，可由渠等負責提供發票等語；與被告江支仁於偵查中供稱：係蔡碧桃
    介紹賴健民找伊，至於合友公司之公司印鑑章，伊先前從事砂石業時，即由伊保
    管，本次以合友公司之名義開立發票予賴健民，係徵得何嘉惠之同意而為之等情
    大致相符，是被告賴健民確係經由被告蔡碧桃之介紹，方與被告江支仁簽立上開
    同意書之事實，應堪採信（惟此部分蔡碧桃及何嘉惠不成立共同連續竊盜之犯行
    ，詳後述），參以被告何嘉惠於偵查中供稱：『（江支仁之前在本件查獲地經營
    時，你是否把合友公司章放在他那裡？）是的，由他全權處理，但他有開發票時
    會跟我講，其中開二百四十萬元發票給賴健民我也同意，事後我也向我母親蔡碧
    桃提過。』等語（見二二二八號偵查卷第六十八頁反面），足徵合友公司之負責
    人何嘉惠同意推由被告江支仁與蔡碧桃於上開土地使用同意書時，對被告賴健民
    允諾嗣後若販售砂石，則由渠等負責提供合友公司所開立之統一發票，是以被告
    江支仁、蔡碧桃、何嘉惠及賴健民四人顯有共同明知為不實之事項，而連續填製
    會計憑證之概括犯意聯絡。又被告何嘉惠於偵查中復辯稱：因江支仁置放在上址
    之砂石，當初係以合友公司之名義購進，此次將之轉賣與賴健民，須以合友公司
    名義開立統一發票云云，然縱認被告江支仁已將上開土地之使用權轉讓予被告賴
    健民，嗣後再販售砂石之買賣主體，當為被告賴健民與元美砂石場，惟觀之本件
    被告賴健民於九十一年十一月至同年十二月間，販售砂石予元美砂石場時所交付
    之統一發票，其上『營業人蓋用統一發票專用章』之戳印，為合友公司之統一發
    票專用章之印文；而『買受人』則載為元美砂石行，顯意指係以合友公司之名義
    ，販售砂石予元美砂石行，然被告賴健民並非受雇於合友公司，與合友公司間亦
    無關係企業等連繫因素，業如上述，是以被告何嘉惠此部分之辯解，均為臨訟卸
    責之詞，不可採信。(三)被告甲○○明知被告賴健民對上開土地並無合法之使用權
    源，且並非由合友公司販售砂石與伊，竟基於故買贓物之連續犯意，購入上開砂
    石之犯行部分。此業據被告賴健民於偵查中供稱：被告甲○○知曉上開土地前為
    江支仁所使用，且伊對上開土地無法提供謄本，甲○○尚要求伊須補開發票等語
    ，對此，被告甲○○雖於偵查中供稱：伊購入砂石前，曾要求賴健民所販售予伊
    之砂石來源一定要清楚，且要有來源證明，嗣後賴健民有提出合友公司所開立之
    統一發票後，伊方向賴健民購入上開砂石云云。然衡諸常情被告賴健民既無法提
    供系爭土地之所有權狀謄本，及其他授權使用之資料，業如前述，則被告甲○○
    對其所購入之砂石，當知曉即可能係來源不明之贓物，竟僅要求被告賴健民提供
    統一發票，即逕予購入前揭砂石，益徵被告甲○○顯具連續故買贓物之不確定概
    括犯意。是以被告甲○○上開辯解，與事實不符，不足採信。至於甲○○於本院
    審理時復辯稱其僅購買一次云云，然查合友公司所開具之發票不僅多達五張，且
    砂石單價每立方米為二百元至二百三十元不等之價格，衡酌與僅從事一次交易之
    常情顯不相符，是被告甲○○所辯，屬臨訟卸責之詞，諉無可取。(四)此外並有證
    人林文進、曾量喜、王昆山三人證言及上開土地之土地謄本一份、土地使用同意
    書三份、由合友公司所開立之統一發票影本五紙、經濟部公司執照影本一份、彰
    化縣政府營利事業登記證影本二份，及現場照片七幀在卷可證，復有出貨單二本
    扣案可資為憑，是以本件事證已臻明確，被告江支仁、蔡碧桃、何嘉惠、賴健民
    、甲○○五人所辯顯均係事後卸責之詞，不足採信，是被告江支仁等五人犯行均
    堪認定。」等語，經核並無何違誤。
四、聲請再審意旨謂、同案被告賴健民所出售予甲○○之砂石細砂物料，並非由土
    地下所挖掘未篩選之土方，原審判決並未就賴健民所出售予被告甲○○之物係江
    友仁轉予賴健民之土地上一萬二千立方米砂石或由賴健民另傭工挖掘土地下之砂
    石加以認定，而遽認賴健民盜採砂石，乃足生動搖原判決之重要證據未審酌。惟
    查：關於被告賴健民盜採原確定判決所示Ａ、Ｂ部分砂石事實，業經原審法院於
    原確定判決第五頁理由欄二、（一）第五行至第七頁附具理由加以認定並無足生
    動搖原判決之重要證據漏未審酌之問題。、被告賴健民陳述向伊購砂石之人並
    非僅甲○○一人，然其為警查獲者，僅開予甲○○發票，並無開予他人發票，顯
    見被告被告甲○○主觀意識上係認定依法取得砂石，原審認定其故買贓物顯有誤
    會。惟關於被告甲○○有故買贓物之認識，原確定判決於判決書第九頁理由欄二
    、（三）至第十頁第一行加以認定。亦無足生動搖原判決之重要證據漏未審酌之
    問題。、又關於被告甲○○購買次數原確定判決亦於第十頁第一行至第四行理
    由欄二、（三）予以詳細認定，聲請再審意旨認定被告甲○○購買次數僅一次云
    云，亦非可採。綜上所述，聲請意旨所指各節，均不足以動搖原判決關於聲請人
    贓物罪之認定基礎，亦查無刑事訴訟法第四百二十條第一項其餘各款所列情形，
    依上開說明，聲請人聲請再審，為無理由，應予駁回。
五、爰依刑事訴訟法第四百三十四條第一項，裁定如主文。
中      華      民      國      九十三     年     五      月   二十六   日
                                臺灣高等法院臺中分院刑事第三庭
                                      審判長法  官  陳  朱  貴
                                            法  官  劉  連  星
                                            法  官  胡  忠  文
右正本證明與原本無異。
不得抗告。
                                            書記官  許  美  惠
中      華      民      國      九十三     年     五      月   二十七   日
                                                                        Ｒ
